【裁判字號】    90,上訴,1086
【裁判日期】    900801
【裁判案由】    違反著作權法
【裁判全文】
臺灣高等法院刑事判決                            九十年度上訴字第一八六號
    上  訴  人  臺灣板橋地方法院檢察署檢察官
    被      告  丁○○
    被      告  唯丞科技股份有限公司
    兼右代表人  甲○○
    被      告  西帝資訊有限公司
    代  表  人  丙○○
    被      告  乙○○
    被      告  宇洲資訊有限公司
    兼右代表人  戊○○
右上訴人因違反著作權法案件，不服臺灣板橋地方法院八十八年度訴字第一○七九號
，中華民國第一審判決（起訴案號：臺灣板橋地方法院檢察署八十七年度偵字第二四
八二○號、八十八年度偵字第七三六八號、第一○七九○號），提起上訴，本院判決
如左：
    主  文
上訴駁回。
    理  由
一、公訴意旨略以：被告戊○○、乙○○、甲○○、丁○○分別係設於高雄縣鳳山市
    ○○○路一六０巷二十六弄十五號八樓之宇洲資訊有限公司（下稱宇洲公司）負
    責人、桃園縣龜山鄉○○村○○路○段一六一號七樓之三之西帝資訊有限公司（
    下稱西帝公司）總經理、台北市○○路○段十七號十五樓之唯丞科技股份有限公
    司（下稱唯丞公司）負責人、台北縣板橋市○○路一五七號光銳科技有限公司負
    責人，明知「PC.WINDOW 95特輯 3」遊戲光碟片內含之ARMOR COMMAND （中文譯
    為「天銥計劃）」之電腦程式著作，為歐樂影視國際股份有限公司（以下簡稱歐
    樂公司）享有著作財產權著作物，未經同意或授權，不得擅自重製或公開展示，
    竟基於概括之犯意，自民國八十七年七月間起，被告戊○○意圖銷售在不詳地點
    重製後，明知為侵害著作權之物而散佈以不詳價格之代價販售予被告乙○○所經
    理之西帝公司，被告乙○○、甲○○明知為侵害著作權之物而散佈，先由乙○○
    以新台幣（下同）一百三十三元之代價販售予甲○○所經營之唯丞公司，甲○○
    再以二百元之代價販售予被告丁○○，被告丁○○自八十七年八月三日起，在光
    銳科技有限公司售貨架上公開展示，以每片二百九十九元之價格販售予不特定人
    士，致侵害歐樂公司之著作財產權。嗣於八十七年十月二十三日十五時四十五分
    許，在台北縣板橋市○○路一五七號為警查獲，並扣得「PC.WINDOW 95特輯3」
    光碟片一張，始偵知上情。因認被告丁○○涉犯違反著作權法第九十二條之擅自
    公開展示罪嫌；被告戊○○、乙○○、甲○○均涉犯違反著作權法第九十三條第
    三款之明知為侵害著作權之物而散佈罪嫌；被告戊○○另涉犯違反著作權法第九
    十一條第二項之意圖銷售擅自重製罪嫌；被告宇洲公司、西帝公司、唯丞公司涉
    犯同法第一百零一條第一項應處以第九十一條第二項規定論處云云。
二、按著作權法第九十一條至第九十三條之罪依同法第一百條前段規定須告訴乃論，
    告訴、請求乃論之罪，未經告訴（含告訴不合法）、請求，或告訴、請求已撤回
    ，或已逾告訴期間者，應諭知不受理之判決，刑事訴訟法第三百零三條第三款定
    有明文；又著作之授權使用與著作財產權讓與之性質不同，於專屬授權（EXCLUS
    IVE LICENSE ）因係獨占之許諾，著作權財產權人於被授權利用之範圍內，不得
    同一內容再授權予第三人，甚或特別約定著作財產權人不得自為行使，被專屬授
    權人於被授權範圍內，即獨享該著作之利用權，其被授予之權利遭受侵害與原著
    作財產權人之權利被害，殆無不同，固應認其係犯罪之直接被害人（最高法院八
    十六年度臺上字第三六一二號、八十六年度臺非字第一一四號判決意旨參照），
    惟於非專屬授權（NONEXCLUSIVE LICENSE），其被授權者僅取得單純之利用權，
    並無排他性，即中、美兩國簽署、性質上屬我國著作權法第四條但書所謂經立法
    院議決通過、應從其約定之「北美事務協調委員會與美國在臺協會著作權保護協
    定」第一條第四項亦以「在締約雙方領域內：：經由有關各造簽訂任何書面協議
    取得文學或藝術著作之『專有權利』者（A person or entity designated in
    paragraph (4) shall be considered a proteced person to the extent that
    he owns,by way of any written agreement signed by the parties thereto
    , exclusive right(s) in a literary or artistic work in the territories
    by the Parties provided that:）」 為保護標的，是歐樂公司主張其被侵害之
    標的即該公司輾轉獲取授權，由美國松下電器公司分部國際互動媒體股份有限公
    司（Panisoni Interactive Media Company,Division of Electric Corporrati
    -on of America，以下簡稱PIM公司）旗下隸屬之Ronin遊戲設計工作室所原創之
    ARMOR COMMAND電腦遊戲程式，即使符合係該協定第一條第三項所定：「甲、依
    各該領域法律認定為公民或國民之個人或法人。乙、於該領域內首次發行其著作
    之個人或法人。」等受保護人之著作，且若具備同條第四項所定：「甲、該專有
    權利係該著作於任一方領域參加之多邊著作權公約會員國內首次發行後一年內，
    經由有關各造簽署協議取得者。乙、該著作須已可在任一方領域內對公眾流通。
    」之要件，告訴人歐樂公司仍需證明其所獲取者係該外國著作之專屬授權後，始
    得提出告訴。
三、查告訴人歐樂公司主張其就 ARMOR COMMAND電腦遊戲程式獲有在臺獨家授權，固
    提出PIM與CYSTEK公司經銷合約及其中文譯本，歐樂公司與CYSTEK公司簽訂之八
    六００四號、八六００七號授權協議書及中譯文等影本為證。然查，依據告訴人
    所提出PIM公司與CYSTEK公司所訂之經銷合約記載：「經銷合約係：：由美國
    Marsushira電業公司分支機構之Panaso nic交互媒體公司與CYSTEK國際公司：：
    （以下簡稱經銷商）擬訂並簽署。：：第一條總論，1.1依簽約目的，有關本合
    約用語定義如下：：：：所稱區域係指中華民國國境：：第三條經銷商之權利義
    務─依本條規定PIM特此授與經銷商，而經銷商亦於此接受並同意履行完成以下
    有關授權內容之權利與義務，前述權利義務應就各項授權內容於開發階段在中華
    民國境內均有效力，經銷商下述權利得由其全權擁有之子公司，三賢影視有限公
    司（位於中華民國台北市○○街九之一號）代為行使。3.1 PIM特此保證經銷商
    ，而經銷商亦於此同意PIM保證其為中華民國境內於開發階段中就各項授權產品
    之獨家銷售經銷商，：：3.2經銷商得依據合約範圍使用、出版或允許他人使用
    、出版RIPCORD GAMES之名稱。：：第四條PIM的智慧財產權─4.1於PIM與經銷商
    之間，PIM保留所有有關授權內容之著作權、專利權、商業機密、商標權及商標
    姓名權，：：第十條合約終止：：：10.6 不論本約有否相反規定，經銷商在中
    華民國對開發階段內之授權內容之專屬權，經締約雙方之共識並同意，不影響雙
    方各自行銷、銷售、配銷、授權或再授權或其他經售及開發與授權內容競爭市場
    之個人電腦或遊戲軟體所應負擔之責任與義務。：：第十二條其他─12.1經銷商
    得自行決定將其全部或一部分之權利義務指定予其附屬公司、子公司或相關公司
    ，或其他持有全部或多數公司股份或資產之個人、廠商或公司，但經銷商不因此
    指定減少依合約應負之權利或義務。」（見八十七年度偵字第二四八二０號卷第
    五十七頁至第八十七頁），而CYSTEK公司與歐樂公司簽訂之八六００四號授權協
    議書約定：「此協議書於【中華民國八十六年八月二十四日】（本院註：經查告
    訴人歐樂公司於八十六年十一月十五日始經核准設立登記，此有經濟部商業司公
    司基本資料一份附卷可查）由CYSTEKINT ERNATIONAL INC.及歐樂影視國際股份
    有限公司，共同訂定。：：於此，CYSTEK 從PIM公司獲得下列產品的主要授權後
    ，不多於主要授權的條款及條件下，再准許歐樂影視國際股份有限公司有在台灣
    製造及配置流通路線這些領有授權產品之權利。：：名稱：列於附錄Ａ。：：附
    錄Ａ授權的遊戲軟體有：：：3.天銥計劃（ARMOR COMMAND），：：註腳：：：
    任何授權予除歐樂影視國際股份有限公司外之臺灣公司的舉動須經CYSTEK許可。
    」、八六００七號授權協議書約定：「：：援此，CYSTEK從PIM公司獲得下列產
    品的主要授權後，於主要授權條款及條件下准許歐樂影視國際股份有限公司有在
    臺灣製造及配置流通路線這些領有授權產品之權利。：：名稱：列於附錄Ａ。：
    ：：附錄Ａ─授權的錄影帶遊戲軟體有：：：3.ARMOR COMMAND，：：註腳：：
    ：3.任何授權予除歐樂影視國際股份有限公司外之台灣公司的舉動須經CYSTEK許
    可。」（見同上偵卷第一百五十六頁至第一百六十一頁），依上開PIM公司與CYS
    -TEK公司所訂之經銷合約書3.1之約定，可見PIM公司就ARMOR COMMAND電腦遊戲
    程式授予在中華民國境內獨家銷售經銷、使用、出版，享有專屬授權之公司，為
   美國之CYSTEK公司，PIM公司就本件系爭著作物既已授權CYSTEK公司為專屬獨家
    而為專屬授權，自不得就同一授權內容，於同一地區再授權予第三人，此乃獨占
    許諾自明之理。雖上開經銷合約3.2另約定經銷商CYSTEK公司得依合約範圍允許
    授權他人使用、出版，但同契約第12.1亦約定經銷商之另行授權他人使用、發行
    ，並不因而減少經銷商依該合約應負擔之權利義務，由是可見，經銷商CYSTEK公
    司之再授權，僅屬被授權者有權製造、發行，要與自著作權人取得專屬授權之權
    利內容有別，自不得據此主張告訴人為專屬被授權人。又告訴人歐樂公司雖於上
    訴聲請狀中主張PIM公司嗣後發函予歐樂公司證明歐樂公司有本件著作物製造權
    、或中文版代理權（參見原審卷第二四二、二五一頁、八十七年度偵字第二四八
    二○號偵查卷第一五九頁），但PIM公司之上開證明函僅能證明告訴人有權製造
    、代理，並不能證明告訴人係該著作物之專屬被授權人。又告訴人主張原審卷第
    二四三頁證六（或偵查卷第一六二、一六三頁）之RONIN公司總裁兼執行長函，
    主張告訴人公司與CYSTEK公司取得本件著作物之在台智慧財產權及專利權云云，
    該證六之信函係自稱為RONIN公司總裁兼執行長之人一九九八年十一月五日書立
    之證明函，證明RONIN公司已授權歐樂公司為本件著作權「天銥計劃」台灣IBM
    PC及相容個人電腦獨立權利人云云。惟查，告訴人於告訴之初，係主張本件「天
    銥計劃」之著作權授權人為3DO公司，並提出3DO公司與CYSTEK公司之軟體執照授
    權協議書為證，嗣於原審中改提出PIM公司與CYSTEK公司之經銷合約書為權利來
    源證明，於上訴聲請狀中亦主張告訴人公司之權利來源為CYSTEK公司，而CYSTEK
    公司則來自於PIM公司之授權，告訴人迄未主張歐樂公司之權利來源係RONIN公司
    之直接授權，則本次聲請上訴主張該RONIN公司總裁兼執行長之證明信函，除未
    提出證明該函之真實性，亦未提出證明本件「天銥計劃」之著作權人為RONIN公
    司，而非PIM公司之證明資料，更未提出RONIN公司專屬授權歐樂公司之相關證明
    ，自不能僅憑該未經證實為真正，且與告訴人之前主張相左之私人信函，即認定
    告訴人為本件系爭著作物之專屬授權人，應甚明確。歐樂公司既未自PIM公司處
    受讓系爭著作財產權，亦非PIM公司原同意CYSTEK公司轉授權之三賢影視有限公
    司，所獲取者僅係在臺製造、銷售ARMOR COMMAND電腦遊戲程式，尚非專屬授權
    ，縱認PIM公司係該遊戲程式之全球總經銷，CYSTEK公司前開開授權契約復皆真
    實，揆諸前述說明，歐樂公司就本件侵害仍無告訴權，其以自己名義就系爭外國
    著作所為之告訴即不合法，且無從補正。原審爰不經言詞辯論，就本件為不受理
    之諭知，並無違誤，應予維持。
四、檢察官上訴意旨雖以告訴權至第二審仍可補正，縱認歐樂公司無告訴權，仍可由
    PIM公司或CYSTEK公司於第二審判決前補正告訴權云云，惟依告訴人前主張權利
    人為PIM公司，而PIM公司已專屬授權CYSTEK公司為在台獨家代理權人，自無再專
    屬授權他人亦為獨家代理權人之餘地，故本件告訴人既非著作權人，或專屬被授
    權人，本件之告訴，自屬無從補正，是其上訴核無理由，應予駁回。
五、再本件係檢察官對於原審諭知不受理之判決上訴，本院認無理由而駁回上訴，爰
    不經言詞辯論逕為判決。又移送併辦部分（台灣高雄地方法院九十年度偵字第三
    九七三號及第四○三九號），應退由原移送機關依法處理，附此敘明。
據上論斷，應依刑事訴訟法第三百七十二條、第三百六十八條，判決如主文。
中      華      民      國    九十      年      八      月       一     日
                              臺灣高等法院刑事第二十三庭
                                  審判長法  官  黃  瑞  華
                                        法  官  吳      燦
                                        法  官  雷  雯  華
右正本證明與原本無異。
如不服本判決應於收受送達後十日內向本院提出上訴書狀，其未敘述上訴之理由者並
得於提起上訴後十日內向本院補提理由書（均須按他造當事人之人數附繕本）。
                                        書記官  陳  思  云
中      華      民      國    九十      年      八      月       二     日


司法院資訊處製作；財團法人民間司法改革基金會備份。
